【裁判字號】    89,訴,758
【裁判日期】    890629
【裁判案由】    廢棄物清理法
【裁判全文】
臺灣臺中地方法院刑事判決                          八十九年度訴字第七五八號
    公  訴  人  台灣台中地方法院檢察署檢察官
    被      告  己○○
    選任辯護人  王秋霜
    被      告  庚○○
                甲○○
右列被告因廢棄物清理法案件，經檢察官提起公訴（八十八年度偵字第一八七八七號
）暨就同一事實聲請併案辦理（八十九年度偵字第三九九五號、第五六二四號），本
院判決如左：
    主  文
己○○、庚○○、甲○○均無罪。
    理  由
一、公訴意旨如後附起訴書所載。
二、按犯罪事實，應依證據認定之，無證據不得推定其犯罪事實，又不能證明被告犯
    罪者，應諭知無罪之判決，刑事訴訟法第一百五十四條、第三百零一條第一項分
    別定有明文。本件公訴人認被告三人涉違廢棄物清理法第二十二條第二項第一款
    、第三款之罪嫌，無非係以己○○之父葉村本向台灣土地銀行（下稱土銀）承租
    坐落台中縣大甲鎮○○段四四○、四四七、四四八號之土地上所堆置之有害廢土
    ，係渠三人所共同棄置為其依據。然訊之被告己○○、庚○○、甲○○，固分別
    坦認該土地目前由被告己○○管理中，而該些廢土係由被告庚○○託人載運過來
    傾倒，被告甲○○開挖土機負責回填之事實，然均否認明知該些泥土為有害之工
    廠廢棄物，被告己○○辯稱：伊原在該土地上種植水稻，惟長期苦於土地高於灌
    溉溝渠約三台尺所造成之灌溉不便，故於民國八十八年四、五月間，其堂弟即被
    告庚○○主動提議可代為整地以解決灌溉不便之問題時，伊遂應允於八十八年上
    半年水稻收成後暫時休耕，委由被告庚○○處理，而被告庚○○從原土地上挖走
    之石塊載往何處及自何處載來泥土回填，伊完全不清楚；被告庚○○辯以：伊確
    實是受託幫被告己○○整地，故請司機丙○○載運泥土回填，伊實不知丙○○所
    載來之泥土係工廠之廢棄物，伊係被丙○○所騙；被告甲○○則以：伊係受僱於
    被告庚○○，負責在該土地上挖土及填土之工作，伊不知被告庚○○叫人載來的
    是有問題的土等語置辯。
三、經查，證人丁○○稱「我也有向土銀承租一塊農地，在己○○那塊地的附近，我
    知道己○○家那塊地在整地前每年都有在種植稻子，他們家的田有比旁邊的小溝
    高比較不好灌溉」，乙○○○稱「我的土地是二十六號，在丁○○的隔壁，葉家
    的土地在我家門口，我也是向土銀租的，我和葉家的田每年都有種植稻子」（本
    院八十九年四月二十日訊問筆錄），足徵該土地確實比旁邊溝渠高，且於本案發
    生前，被告己○○每年均有在該土地上種植稻子，是被告己○○謂其係為方便灌
    溉而請被告庚○○整地之詞，應可採信，又其既為方便將來種植而整地，當無於
    明知所回填之土壤係有害之工廠廢棄物卻任令為之之理；再該些廢土經行政院環
    境保護署稽查督察大隊中區隊檢驗結果，認其特性為黏土，主要含有鋅之成分，
    其檢測值為二六一○超過標準值二五甚多，此有該檢驗報告附卷可稽，而位於台
    中縣大甲鎮○○里○○路三三號之陸昌化工股份有限公司（下稱陸昌公司），所
    生產者主要為氧化鋅、活性氧化鋅、氯化鋅等物，此有該公司之登記資料在卷可
    佐，且其員工戊○○稱「己○○發存證信函給我們公司說我們公司廢土堆積在他
    的農地上，剛開始公司是認為非我們公司的，後來叫我去看了以後，我才發現那
    些廢土和我們公司生產的類似，所以我才聯絡台灣瑞斯曼公司去清理，我們公司
    八十八年所製造出來的廢土都是請瑞斯曼公司清理掉，所以堆在己○○土地上之
    廢土不知從哪裡來的，可能是在八十七年間，我們公司曾經隨便倒過廢土，其中
    有部分被環保局發現而被開罰單，這部分可能是當時沒被發現的（並庭呈八十七
    年陸昌公司被開罰單後委請瑞斯曼公司處理之資料一份附卷）」（本院八十九年
    六月二十九日審判筆錄），瑞斯曼公司之業務人員楊木坤稱「我們公司之業務主
    要是在處理工廠之廢棄物，戊○○有向我介紹去清除己○○土地上廢土之業務，
    他有說葉先生的案子若要收費就向他收，後來因為己○○不是公司不符合規定，
    我們無法幫他清理」（本院八十九年五月四日訊問筆錄），顯見該些廢土係來自
    陸昌公司，而陸昌公司既於八十七年被開過罰單，並自八十八年起委託瑞斯曼公
    司清理廢棄物，則應無在八十八年間仍委請他人隨意傾倒廢土之可能，是在被告
    己○○土地上之廢土，應係如戊○○所言，係陸昌公司八十七年隨意傾倒之物無
    疑；另證人丙○○稱「庚○○請我載土去倒在該土地上，約定一車是七百元，他
    說土是整地要用的，要乾淨的土，我因載級配時，常看到溪底有一批批的土放了
    很久，我才載去給庚○○的，因為那些土上面有蓋一些沒有毒的土，所以沒有發
    現土的顏色不對」（本院八十九年六月二十二日審判筆錄），參以丙○○於八十
    九年三月二十七日因將該土地上之廢土載回大安溪河床內三十公尺處傾倒時又遭
    警查獲，此有該日之警訊筆錄在卷足考，及按該些廢土既於八十七年間遭陸昌公
    司棄置在溪邊，則丙○○所為顯非為了工廠廢棄物之置放處理問題，而可信丙○○前述為真。本件廢土原產自陸昌公司，該公司既未委任丙○○或被告庚○○處
    理，則其二人當無任何明知該些廢土為有害之工廠廢棄物而故意棄置之誘因，且
    被告庚○○受其堂兄即被告己○○之委託幫忙整地，應亦無故意置放有害廢土以
    扼殺該塊土地之道理，而雇主被即告庚○○尚不知丙○○所載來之土有毒，則焉
    能期待受僱人即被告甲○○可得而知。因認被告三人所辯均堪採信，本件應係丙○○個人之作為所造成。被告三人主觀上既乏故意，則與公訴人所指罪責之構成
    要件不合，非能遽以該罪相繩。此外，復查無任何積極證據足資證明被告三人有
    何公訴人所指之犯行，依右揭條文規定，自應為被告己○○、庚○○、甲○○均
    為無罪之諭知。
四、檢察官聲請併案辦理部分（八十九年度偵字第三九九五號、第五六二四號），因
    與起訴事實同一，本院自得併予審理，無須退卷。
據上論斷，應依刑事訴訟法第三百零一條第一項，判決如主文。
中      華      民      國    八十九    年      六      月    二十九    日
                                     臺灣台中地方法院刑事第三庭
                                          法  官   李  秋  娟
右正本證明與原本無異。
如不服本判決，應於判決送達後十日內向本院提出上訴狀，上訴於臺灣高等法院臺中
分院( 須附繕本 )。
                                          書記官
中      華      民      國    八十九    年      七      月      四      日


司法院資訊處製作；財團法人民間司法改革基金會備份。
